【裁判字號】    98,訴,2221
【裁判日期】    980923
【裁判案由】    毒品危害防制條例
【裁判全文】
臺灣板橋地方法院刑事判決              98年度訴字第2221號
公  訴  人  臺灣板橋地方法院檢察署檢察官
被      告  甲○○
上列被告因違反毒品危害防制條例案件，經檢察官提起公訴（九
十八年度毒偵字第三五二三號），被告於本院準備程序進行中，
就被訴事實為有罪之陳述，經本院告知簡式審判程序意旨，並聽
取公訴人及被告之意見後，本院合議庭裁定由受命法官獨任依簡
式審判程序審理，並判決如下：
    主  文
甲○○施用第一級毒品，累犯，處有期徒刑捌月。
    事  實
一、甲○○前因施用毒品案件，經本院裁定送觀察、勒戒後，認
    有繼續施用毒品之傾向，再經本院以八十七年度毒聲字第一
    九五二號裁定令入戒治處所施以強制戒治，嗣由本院以八十
    八年度毒聲字第六一二號裁定停止戒治，所餘戒治期間付保
    護管束，於民國八十八年九月十四日保護管束期滿視為執行
    完畢，並由臺灣板橋地方法院檢察署檢察官以八十九年度戒
    毒偵字第二０八號為不起訴處分確定。復於前揭強制戒治執
    行完畢釋放後五年內，於九十三年二月一日起至九十三年六
    月三十日止因施用毒品案件，經本院以九十三年度訴字第一
    八一三號判處有期徒刑八月確定，於九十四年九月十日縮刑
    期滿執行完畢。再於九十五年間因施用毒品案件，經本院以
    九十五年度訴字第二九六四號判處有期徒刑十月確定，與其
    另於九十六年間因施用毒品案件經本院以九十六年度訴字第
    三二七０號判處有期徒刑一年確定之刑接續執行，於九十七
    年十二月三十日縮短刑期假釋出監，所餘刑期付保護管束（
    須執行至九十八年四月二十六日）。詎仍不知悛悔，其明知
    海洛因係業經公告列為毒品危害防制條例第二條第二項第一
    款之第一級毒品，不得非法持有、施用，詎仍未戒除施用毒
    品習性，復基於施用第一級毒品海洛因之犯意，於九十八年
    四月十五日下午某時許，在臺北縣新莊市○○路一巷一號住
    處內（起訴書誤載為於九十八年四月十六日採尿回溯二十六
    小時內之某時許），施用第一級毒品海洛因一次。嗣因其為
    臺灣板橋地方法院檢察署受保護管束人，於九十八年四月十
    六日下午二時三十四分許，經臺灣板橋地方法院檢察署人員
    採集其尿液送驗後，始查悉上情。
二、案經臺灣板橋地方法院檢察署觀護人告發由臺灣板橋地方法
    院檢察署檢察官偵查起訴。
    理  由
壹、程序事項：
    被告甲○○所犯係死刑、無期徒刑或最輕本刑為三年以上有
    期徒刑以外之罪，亦非屬高等法院管轄第一審之案件，其於
    準備程序中就被訴事實為有罪之陳述，經本院告知簡式審判
    程序之旨，並聽取公訴人及被告之意見後，經本院合議庭認
    為適宜，乃依刑事訴訟法第二百七十三條之一第一項規定，
    裁定由受命法官獨任進行簡式審判程序，先予敘明。
貳、實體事項：
一、上揭犯罪事實，業據被告於本院準備程序及審理中供承不諱
    ，且被告於前揭時地為臺灣板橋地方法院檢察署人員依法對
    其採集之尿液經送請臺灣尖端先進生技醫藥股份有限公司以
    酵素免疫分析法（EIA） 初步檢驗及氣相層析質譜儀分析法
    （GC/MS） 確認檢驗結果，確呈鴉片類（嗎啡）陽性反應，
    此有該公司出具之九十八年四月二十九日濫用藥物檢驗報告
    一紙在卷可參（參見偵卷第四頁）。綜上所述，足認被告之
    自白核與事實相符，應可採為論罪科刑之依據。另按施用第
    一、二級毒品為犯罪行為，毒品危害防制條例第十條定有處
    罰明文。故施用第一、二級毒品者，依前揭規定本應科以刑
    罰。惟基於刑事政策，對合於一定條件之施用者，則依同條
    例第二十條、第二十三條之規定，施以觀察、勒戒及強制戒
    治之保安處分。又毒品危害防制條例於九十二年七月九日修
    正公布，自九十三年一月九日施行，其中第二十條、第二十
    三條將施用毒品之刑事處遇程序，區分為「初犯」及「五年
    內再犯」、「五年後再犯」。依其立法理由之說明：「初犯
    」，經觀察、勒戒或強制戒治後，應為不起訴處分或不付審
    理之裁定；經觀察、勒戒或強制戒治執行完畢釋放後，「五
    年內再犯」者，因其再犯率甚高，原實施之觀察、勒戒及強
    制戒治既已無法收其實效，爰依法追訴或裁定交付審理。至
    於經觀察、勒戒或強制戒治執行完畢釋放後，「五年後再犯
    」者，前所實施之觀察、勒戒或強制戒治已足以遮斷其施用
    毒品之毒癮，為期自新及協助其斷除毒癮，仍適用「初犯」
    規定，先經觀察、勒戒或強制戒治之程序。從而依修正後之
    規定，僅限於「初犯」及「五年後再犯」二種情形，始應先
    經觀察、勒戒或強制戒治程序。倘被告於五年內已再犯，經
    依法追訴處罰，縱其第三次（或第三次以上）再度施用毒品
    之時間，在初犯經觀察、勒戒或強制戒治執行完畢釋放五年
    以後，已不合於「五年後再犯」之規定，且因已於「五年內
    再犯」，顯見其再犯率甚高，原實施觀察、勒戒或強制戒治
    ，已無法收其實效，即應依該條例第十條處罰（最高法院九
    十七年度第五次刑事庭會議決議意旨可資參照）。查本件被
    告前因施用毒品案件，經本院裁定送觀察、勒戒後，認有繼
    續施用毒品之傾向，再經本院以八十七年度毒聲字第一九五
    二號裁定令入戒治處所施以強制戒治，嗣由本院以八十八年
    度毒聲字第六一二號裁定停止戒治，所餘戒治期間付保護管
    束，於八十八年九月十四日保護管束期滿視為執行完畢，並
    由臺灣板橋地方法院檢察署檢察官以八十九年度戒毒偵字第
    二０八號為不起訴處分確定。復於前揭強制戒治執行完畢釋
    放後五年內，於九十三年二月一日起至九十三年六月三十日
    止因施用毒品案件，經本院以九十三年度訴字第一八一三號
    判處有期徒刑八月確定，於九十四年九月十日縮刑期滿執行
    完畢。再於九十五年間因施用毒品案件，經本院以九十五年
    度訴字第二九六四號判處有期徒刑十月確定，與其另於九十
    六年間因施用毒品案件經本院以九十六年度訴字第三二七０
    號判處有期徒刑一年確定之刑接續執行，於九十七年十二月
    三十日縮短刑期假釋出監，所餘刑期付保護管束，此有臺灣
    高等法院被告前案紀錄表一份在卷可參，被告既曾於前揭強
    制戒治執行完畢釋放後五年內再犯施用毒品案件而經依法追
    訴處罰，且於本件中，又係於九十八年四月十五日下午某時
    許，有施用第一級毒品海洛因之犯行，即非屬毒品危害防制
    條例第二十條第三項所定「五年後再犯」之情形，揆諸前開
    決議意旨及說明，自應逕行追訴處罰。從而，本件事證已臻
    明確，被告犯行洵堪認定，應予依法論科。
二、核被告所為，係犯毒品危害防制條例第十條第一項之施用第
    一級毒品海洛因罪。被告持有第一級毒品海洛因後，進而施
    用，其持有之低度行為應被其施用之高度行為所吸收，不另
    論罪。又被告前因施用毒品案件，經本院以九十三年度訴字
    第一八一三號判處有期徒刑八月確定，於九十四年九月十日
    縮刑期滿執行完畢，此有臺灣高等法院被告前案紀錄表一份
    在卷可參，其前受有期徒刑之執行完畢，於五年以內故意再
    犯本件有期徒刑以上之罪，為累犯，應依刑法第四十七條第
    一項規定，加重其刑。爰審酌被告屢犯不改，顯見其意志不
    堅，缺乏勒戒動機，其施用毒品足以導致精神障礙、性格異
    常，甚至造成生命危險，戕害一己之身體健康，惟其犯後尚
    能坦承犯行，態度尚稱良好等一切情狀，量處如主文所示之
    刑。
據上論斷，應依刑事訴訟法第二百七十三條之一第一項、第二百
九十九條第一項前段，毒品危害防制條例第十條第一項，刑法第
十一條前段、第四十七條第一項，判決如主文。
本案經檢察官蘇振文到庭執行職務。
中    華    民    國    98    年    9     月    23    日
                  刑事第六庭    法  官  林家賢
上列正本證明與原本無異。
如不服本判決，應於判決送達後十日內，向本院提出上訴書狀，
並應敘述具體理由；其未敘述上訴理由者，應於上訴期間屆滿後
二十日內向本院補提理由書（均須按他造當事人之人數附繕本）
「切勿逕送上級法院」。
                                書記官  林政良
中    華    民    國    98    年    9     月    23    日
附錄本判決論罪科刑法條：
毒品危害防制條例第十條第一項：
施用第一級毒品者，處六月以上五年以下有期徒刑。


司法院資訊處製作；財團法人民間司法改革基金會備份。
